臺灣板橋地方法院民事判決　九十二年度重訴字第三六四號
　　原　　　告　僑宏投資股份有限公司
　　法定代理人　丁○○
　　訴訟代理人　張慶帆律師
　　被　　　告　中興票券金融股份有限公司
　　法定代理人　甲○○
　　訴訟代理人　張國清律師
右當事人間請求分配表異議之訴事件，經於民國九十三年二月二十六日辯論終結，本
院判決如左：
    主      文
本院九十一年度執字第一七０三０號清償票款強制執行事件，於民國九十二年十二月
二十三日作成之如附件所示分配表(一)中第一項及第六項所列被告應受分配之金額，暨
於民國九十二年十二月二十三日作成之分配表(二)中第二項及第六項所列被告應受分配
之金額，均應予剔除，減為零元。
原告其餘之訴駁回。
訴訟費用由被告負擔十分之九，餘由原告負擔。
    事      實
甲、原告方面：
壹、聲明：求為判決：
    鈞院九十一年度執字第一七０三０號強制執行案件「九十二年五月十六日」製作
    之分配表(一)之第一、六項被告債權均應予剔除，第七項原告債權之利息起算日應
    更正為自民國（下同）八十九年一月一日起算，第九項債權額應更正四千二百五
    十一萬六千一百六十六元；九十二年五月十六日製作之分配表(二)之第一、五項債
    權均應予剔除，第七項被告債權額應更正為六千零五十八萬五千五百三十四元（
    九十二年五月十六日作成之分配表之表(一)(二)詳見附表六）。
貳、陳述：
  一、原告已於法定期間內對鈞院九十一年度執字第一七０三０號分配表所載被告之
      債權及分配表金額聲明異議，茲依強制執行法第四十一條規定提起分配表異議
      之訴。
  二、被告參與分配之債權有三筆，分別為：(1)第一筆債權四千二百五十一萬六千一
      百六十六元，債務人為明莊建設股份有限公司（以下簡稱明莊公司），執行名
      義為台灣台北地方法院九十一年度票字第四一０六九號本票裁定【該筆債權以
      下簡稱第一筆債權】。(2)第二筆債權為六千萬元，連帶債務人為明莊公司及鴻
      吉建設股份有限公司（以下簡稱鴻吉公司）【該筆債權以下簡稱系爭六千萬元
      債權】，執行名義為台灣台北地方法院八十八年度票字第一三九四號本票裁定
      及八十八年度票字第五０七八號本票裁定。(3)第三筆債權金額為六千零五十八
      萬五千五百三十四元，債務人為鴻吉公司，執行名義為台灣台北地方法院九十
      一年度票字第四０九六一號本票裁定【以下簡稱第三筆債權】。前揭強制執行
      事件之分配表(一)為債務人明莊公司之財產，被告僅得以上開第一筆及第二筆之
      債權金額參與分配自明；九十二年五月十六日製作之分配表(一)第九項係以第三
      筆之債權參與分配，顯為誤植。另分配表(二)為債務人鴻吉公司之財產，被告僅
      得以上開第二筆及第三筆債權參與分配，九十二年五月十六日製作之分配表(二)
      第五項應為上開第二筆債權，第七項則應為第三筆債權，均有誤植，應予更正
      。九十二年五月十六日製作之分配表(一)中第七項原告債權之利息，依執行名義
      所載，應自八十九年一月一日起算，該分配表(一)上記載為九十年八月十四日起
      算，亦應更正。
  三、被告對於明莊公司及鴻吉公司之前揭系爭六千萬元債權，實際上債權並不存在
      ，不得參與分配。該票據為明莊、鴻吉公司於八十七年十一月十六日簽發擬向
      被告借款授信之本票，嗣該授信並未成立，被告並未實際交付借款，依法不得
      主張債權。爰請求將被告系爭債權自分配表中剔除。
  四、八十五年十月十一日修正公布之強制執行法第三十九條、第四十一條規定，債
      權人對於分配表所載各債權人表示布同意而聲明異議，倘執行法院復未依其異
      議而更正分配表重新分配，債權人自可提起分配表異議之訴（最高法院八十六
      年台上字第安=三四七七號民事裁判參照），原告以被告之債權不存在不得參
      與分配為由，提起本件訴訟，自為法之所許。被告參與分配之對於債務人明莊
      公司、鴻吉公司之系爭債權並不存在，縱被告有本票之裁定及確定證明書，仍
      不得參與分配，應予剔除。
  五、被告所參與分配之第一筆債權四千二百五十一萬六千一百六十六元，為明莊公
      司於八十七年十二月十四日向被告聲請授信發行商業本票本金四千萬元及積欠
      利息所簽發予被告之票據（詳如附表二），附表二中之第一、二張係本金，其
      餘為積欠利息之票據。此有被告自八十七年十二月十四日起至九十一年五月三
      十日之票券發行成交單共五十一紙及積欠利息所簽發之本票八張，足證明莊公
      司確實積欠被告該第一筆債權，原告對於被告該第一筆債權就明莊公司財產參
      與分配，並不爭執。被告所參與分配之前揭第三筆債權六千零五十八萬五千五
      百三十四元，係鴻吉公司於八十七年十二月十四日向被告聲請授信發行商業本
      票本金五千七百萬元及其積欠利息所簽發予被告之票據（詳如附表三），附表
      三中之第一、二張票為本金，其餘各張票據則為積欠利息金額之票據。此有被
      告於八十七年十二月十四日起至九十一年五月三十日止之票券發行成交單共五
      十一紙及積欠利息金額之本票八張，鴻吉公司有積欠被告是項債務，原告對於
      被告該筆債權就鴻吉公司財產參與分配，亦不爭執。至於被告參與分配之系爭
      六千萬元債權即系爭面額各三千萬元之本票兩張，被告與明莊公司間、及被告
      與鴻吉公司，乃為票據直接前後手，因被告對於明莊公司、鴻吉公司並無該筆
      借款授信，故系爭六千萬元債權並不存在，被告據以參與分配，對於原告或其
      他債權人自屬不公平。
  六、僑得投資股份有限公司（以下簡稱僑得公司）及山仁工業股份有限公司（以下
      簡稱山仁公司）均係自八十五年起即以不動產或股票為擔保品向被告申請授信
      發行本票，其詳如附表四、五所示。系爭本票之發票日八十七年十一月十六日
      前後，僑得公司並無任何新授信案件，額度亦無增加；山仁公司自八十六年二
      月起迄系爭本票發票日（八十七年十一月十六日）止，亦無任何增加授信額度
      或新授信案件，自無提供系爭本票供擔保之理，被告空言係增加擔保而要求僑
      得公司及山仁公司提供系爭本票云云，顯非事實。
參、證據：提出中興票券金融股份有限公司票券發行成交單影本一百零二張、明莊公
    司欠息本票影本八張、鴻吉公司欠息本票影本八張、台灣台北地方法院九十年度
    票字第三一０四四號更正裁定及確定證明書影本各一件、附表一至五，並聲請訊
    問證人乙○○。
乙、被告方面：
壹、聲明：原告之訴駁回。
貳、陳述：
  一、原告主張被告對明莊公司、鴻吉公司之系爭六千萬元債權不存在，不得參與分
      配，應予剔除云云。惟被告對明莊公司、鴻吉公司之連帶債權係有執行名義之
      債權（臺灣台北地方法院八十八票字第一三九四號本票裁定及確定證明書影本
      、臺灣台北地方法院八十八票字第五○七八號本票裁定及確定證明書影本各乙
      件），依法得參與分配，強制執行法第三十四條第一項有明文規定，鈞院所製
      作之九十二年五月十六日分配表為正確。
  二、原告空言主張系爭兩張本票為明莊、鴻吉公司於八十七年十一月十六日簽發擬
      向被告借款授信之本票，嗣該等授信並未成立云云，並未舉證以實其說，被告
      否認之。系爭兩張本票之流程均係由明莊、鴻吉及訴外人鴻昶公司共同簽發，
      分別經訴外人僑得公司及山仁公司背書交付被告執有，足見該票據之原因關係
      係分別存在於僑得公司與被告間、山仁公司與被告間，原告不僅非系爭本票之
      直接前後手，不得以他人與執票人（即被告）間所存抗辯之事由對抗被告，且
      非系爭本票之債務人，更顯無票據法第十三條前段之適用。
  三、被告與僑得公司、山仁公司分別有簽立委任保證發行商業本票約定書，其上僑
      得公司、山仁公司之公司及負責人印文，即係該二公司在經濟部公司登記之大
      小章，與系爭本票背書人僑得公司、山仁公司所蓋用之大小章完全相同（用肉
      眼即足以辨認）。系爭兩張本票非如原告所稱係明莊及鴻吉公司擬向被告授信
      之本票，而係因被告分別對僑得及山仁公司之授信案，為增強對該二公司授信
      債權之保障，依授信作業規定，要求僑得公司及山仁公司提供經被告認可之第
      三人（即其關係企業明莊、鴻吉及鴻昶公司）簽發，經僑得公司、山仁公司背
      書，再交付被告供擔保而取得。祇要僑得公司及山仁公司積欠債務尚未清償，
      即有增提擔保品俾增強對授信債權之保障之必要。故原告空言主張系爭兩張本
      票發行日之八十七年十一月十六日前後，被告對僑得、山仁公司並無任何增加
      授信之額度及新授信案件，被告稱係增加擔保而要求僑得及山仁公司提供，並
      非事實云云，與事實不符。
  四、僑得公司、山仁公司及明莊、鴻吉、鴻昶公司屬關係企業，係以林榮發為首之
      家族企業，有該等公司之公司基本資料佐證，並提出「林榮發所屬企業積欠被
      告之帳列應追索債權明細表」一份。僑得公司對被告之授信債務詳如原告所提
      附表四所示，該公司迄今積欠被告一億三千八百六十五萬九千四百十四元尚未
      清償；山仁公司積欠被告之債務詳如原告所提附表五，迄今仍積欠被告五千六
      百九十萬元。
  五、證人乙○○證稱：因明莊及鴻吉公司在被告之授信即將於八十七年十二月到期
      ，所以明莊及鴻吉、鴻昶三家公司簽發系爭兩張本票後，分別交由僑得及山仁
      公司背書後，再交付被告公司人員，嗣明莊及鴻吉公司之授信案隨即被告繼續
      承作該授信案等語，顯與原告所主張明莊及鴻吉公司簽發系爭二張本票後，該
      授信案並未成立乙節，相互矛盾。故原告主張，顯不足採。實際上，系爭二張
      本票係因被告分別對僑得及山仁公司之授信案，為增強對其債權之保障，依授
      信作業規定，要求授信戶（僑得及山仁公司）提供經被告認可之第三人（其關
      係企業明莊、鴻吉及鴻昶公司）共同簽發，經僑得公司及山仁公司背書，再交
      付被告供擔保用之「擔保本票」性質，並非明莊及鴻吉公司本身在被告之授信
      案而簽發之「還款本票」，茲就金融業承作授信案之作業方式，徵提「擔保本
      票」與「還款本票」之不同點說明如次：(1)「擔保本票」：係由第三人簽發，
      經授信戶背書，再交付金融業（金融業之前手與金融業有對價關係）。(2)「還
      款本票」：由授信戶簽發即交付金融業（金融業之前手與金融業有對價關係）
      。故原告及證人乙○○所稱系爭二張本票係明莊及鴻吉公司為本身之授信案而
      簽發之「還款本票」，應非真實。蓋有左列不合理處─(1)乙○○證稱：她不知
      道金融業之授信作業會徵提「擔保本票」及「還款本票」，亦不知「擔保本票
      」與「還款本票」有區別。(2)如係明莊及鴻吉公司之「還款本票」，應由明莊
      與鴻吉分開個別簽發，且不會由明莊、鴻吉、鴻昶公司（非被授信之公司）共
      同簽發，且不會再由僑得及山仁公司背書。(3)被告對明莊公司及鴻吉公司之授
      信分別為四千二百五十一萬六千一百六十六元（本金為四千萬元）及六千五百
      八十萬五千五百三十四元（本金為五千七百萬元），如為「還款本票」，則其
      票面金額應與上開授信額度一致，不會是二張各為面額三千萬元之本票。
  六、至於原告主張：明莊及鴻吉公司無債務任意簽發本票予被告供其參與分配，亦
      顯不合理，蓋：(1)系爭二張本票分別於八十七年十一月十六日簽發，經被告分
      別向台灣台北地方法院取得本票准許強制執行之裁定並經確定。(2)嗣因明莊及
      鴻吉公司於台灣板橋地方法院有提存之擔保金（存單七千六百萬元），由林發
      榮之另一關係企業僑宏投資公司於九十一年八月二日聲請強制執行（鈞院九十
      一年度執字第一七○三○號辰股），被告及以上開本票裁定依法參與分配，經
      鈞院作成分配表，原告對上開分配表分配金額聲明異議，並提起分配表異議之
      訴。(3)明莊、鴻吉與僑宏公司同屬林榮發之關係企業，明莊、鴻吉公司不會也
      不可能預先任意簽發系爭二張本票供被告參與分配。
  七、被告與僑得公司、山仁公司間之契約，乃係就僑得公司、山仁公司所發行之本
      票為循環保證，在一定額度內由被告保證，分批分段來發行商業本票，八十七
      年十一月十六日當日雖無對該二公司發行本票，但該期日前後均各有發行多筆
      ，亦即原告所提之附表四、五之明細。因係循環保證之故，附表五所示關於山
      仁公司的部分，最後一張發行本票五千六百九十萬元，該筆金額乃山仁公司目
      前尚積欠被告之總額。附表四ˋ所示關於僑得公司部分，附表四結欠欄所示八
      千萬元，加上五千萬元，再加上二千二百萬元，合計一億五千二百萬元，與被
      告所提出之委任發行商業本票保證契約之額度相符。因對僑得公司的授信案，
      被告有處分擔保品受償一千多萬元，故餘額上欠十三億八千六百六十五萬九千
      四百十四元。
參、證據：提出本票影本兩張、台灣台北地方法院八十八票字第一三九四號本票裁定
    及確定證明書影本各一件、台灣台北地方法院八十八票字第五○七八號本票裁定
    及確定證明書影本各一件、委任保證發行商業本票約定書影本六件、公司變更登
    記事項卡影本二件、公司基本資料五件、林榮發所屬企業積欠被告之帳列應追索
    債權明細表一件。
丙、本院依職權調取本院九十一年度執字第一七０三０號強制執行事件卷宗。
    理      由
一、按債權人對於分配表所載各債權人之債權或分配金額有不同意者，應於分配期日
    一日前，向執行法院提出書狀，聲明異議；異議未終結者，為異議之債權人，得
    向執行法院對為反對陳述之債權人或債務人提起分配表異議之訴；聲明異議人未
    於分配期日起十日內向執行法院為起訴之證明者，視為撤回異議之聲明；前項期
    間，於第四十條之一有反對陳述之情形，自聲明異議人受通知之日起算。強制執
    行法第三十九條、第四十條之一及第四十一條分別定有明文。查本院九十一年度
    執字第一七０三０號清償票款強制執行事件（債權人為原告，債務人為明莊公司
    、鴻吉公司，參與分配債權人為被告），於九十二年五月十三日就所扣得債務人
    於提存所處之提存金（含利息）共七千七百八十七萬四千八百二十七元，製成分
    配表，並於同年五月三十日實施分配。原告於九十二年五月二十一日收受分配表
    後，於同年月二十九日（分配期日一日前）具狀聲明異議否認被告與明莊公司、
    鴻吉公司間系爭債權債務關係之存在等，被告於同年六月九日收受異議通知後，
    於九十二年六月十九日即陳述不同意原告異議之內容。原告於同年六月九日即具
    狀提起本件分配表異議之訴等情，業據本院依職權調閱本院九十一年度執字第一
    七０三０號民事執行卷宗全卷核對屬實，是本件已具提起分配表異議之訴形式要
    件。又前揭強制執行事件，執行法院已於九十二年十二月二十三日製作更正後之
    分配表，亦有該執行事件卷宗足按，合先敘明。
二、原告主張被告雖執有明莊公司、鴻吉公司、鴻昶公司所共同簽發、面額各為三千
    萬元、分別由僑得公司、山仁公司背書之本票計兩張，然被告對於明莊公司及鴻
    吉公司因無實際交付借款，故其對明莊公司及鴻吉公司之系爭債權並不存在等語
    。被告則以：伊因分別與僑得公司、山仁公司簽立委託發行商業本票保證契約，
    而分別自僑得公司、山仁公司取得系爭本票兩張，並非自明莊公司、鴻吉公司處
    取得，亦即伊與明莊公司、鴻吉公司非票據直接前後手關係，原告並非系爭兩張
    本票之票據債務人，且依票據法第十三條前段規定票據債務人不得以自己與發票
    人或執票人之前手間所存抗辯之事由對抗執票人，故原告主張非有理由等語，資
    為抗辯。
三、查：(1)被告所參與分配之第一筆債權四千二百五十一萬六千一百六十六元，為明
    莊公司於自八十七年十二月十四日起至九十一年五月三十日止，向被告聲請授信
    發行商業本票本金四千萬元及積欠利息所簽發予被告之票據（詳如附表二），附
    表二中之第一、二張係本金，其餘為積欠利息之票據，原告自認被告對於明莊公
    司有該第一筆債權存在，且對於被告該第一筆債權就明莊公司財產參與分配，並
    不爭執，復有原告所提出之附表二及被告票券發行成交單共五十一紙暨明莊公司
    積欠利息所簽發之本票八張，及台灣台北地方法院九十一年度票字第四一０六九
    號本票裁定及確定證明書影本各一件可證。(2)另被告所參與分配之前揭第三筆債
    權六千零五十八萬五千五百三十四元，乃鴻吉公司於八十七年十二月十四日起九
    十一年五月三十日止，向被告聲請授信發行商業本票本金五千七百萬元及其積欠
    利息所簽發予被告之票據（詳如附表三），附表三中之第一、二張票為本金，其
    餘各張票據則為積欠利息金額之票據，除為原告所自認鴻吉公司確實積欠被告該
    筆債務外，並有原告所提出之被告票券發行成交單共五十一紙及鴻吉公司積欠利
    息金額之本票八張，暨台灣台北地方法院九十一年度票字第四０九六一號本票裁
    定及確定證明書各一件為憑，原告對於被告該筆債權就鴻吉公司財產參與分配，
    亦不爭執。(3)又被告所參與分配之系爭債權，執行名義分別為台灣台北地方法院
    八十八年度票字第一三九四號本票裁定、八十八年度票字第五０七八號本票裁定
    ，均為明莊公司、鴻吉公司、鴻昶公司所共同簽發、發票日均為八十七年十一月
    十六日、面額各為三千萬元，分別有僑得公司、山仁公司背書，此為兩造所不爭
    執，並有台灣台北地方法院八十八年度票字第一三九四號本票裁定及確定證明書
    、八十八年度票字第五０七八號本票裁定及確定證明書影本，及被告所提出、為
    原告所不爭執真正之系爭本票兩紙在卷足證。(4)本院九十一年執字第一七○三○
    號分配表，原告主張九十二年五月十六日作成之分配表(一)第九項被告債權額應更
    正為四千二百五十一萬六千一百六十六元，及九十二年五月十六日分配表(二)之第
    七項，被告債權額應更正為六千零五十八萬五千五百三十四元，為被告所不爭執
    ，且該部分業經執行法院於九十二年十二月二十三日更正後之分配表予以更正，
    有該九十二年十二月二十三日更正後之分配表附於前開執行事件卷宗內可按。(5)
    原告主張前開強制執行事件，九十二年五月十六日作成之分配表(一)第七項之原告
    債權之利息起算日，應更正自八十九年一月一日起算，為被告所不爭執，並有台
    灣台北地方法院更正裁定及確定證明書足證。以上事實均堪信為真實。
四、本件兩造爭點厥在於系爭兩張本票，被告與明莊公司、鴻吉公司是否直接前後手
    關係，亦即原告得否主張原因關係之抗辯。經查：
  (一)就系爭兩張本票之簽發、背書及轉讓流程，當時擔任明莊公司、鴻吉公司出納之
    證人乙○○於本院結證證稱：明莊、鴻吉公司有與被告簽立委任保證發行商業本
    票約定書，大約從八十五年間開始一直持續到九十一年。伊八十九年離職後還有
    幫明莊及鴻吉公司處理與被告間委任保證發行商業本票事宜。伊有見過系爭兩張
    本票，因明莊及鴻吉公司所分別委任被告保證發行之四千萬元、五千七百萬元之
    商業本票（但係分作幾張本票所開立伊忘記了），即將於八十七年十二月到期，
    明莊及鴻吉公司屆期將無法清償，而被告係商業本票之保證人，故被告必須先墊
    付明莊及鴻吉公司票款四千萬及五千七百萬元後，再向明莊及鴻吉公司追討，故
    被告乃打電話給明莊、鴻吉公司，是由伊負責，被告就問明莊及鴻吉公司是否要
    延長票期或者是重新再開商業本票，伊就向被告表示要開立商業本票，被告即表
    示必須還要有其他公司來替明莊及鴻吉公司擔保，所以被告派其員工丙○○將二
    張空白本票拿來明莊及鴻吉公司，由明莊及鴻吉公司在二張空白本票之發票人欄
    蓋章，然後伊再拿去鴻昶公司，請該公司亦在發票人欄處蓋章，背書人分別為僑
    得公司及山仁公司，也是伊拿去請僑得公司及山仁公司蓋章。系爭兩張本票金額
    則是明莊、鴻吉、鴻昶公司內的一個小姐寫的。金額及發票人章、背書人章蓋用
    完畢之後，伊就交付給被告員工丙○○，因為丙○○一直在明莊公司及鴻吉公司
    現場等候。然後被告就同意對明莊及鴻吉公司續發商業本票，明莊及鴻吉公司則
    必須付被告利息。被告取得系爭二張本票後同意續發商業本票的金額，也是明莊
    公司四千萬元、鴻吉公司五千七百萬元。至於系爭二張本票面額為何各三千萬元
    ，伊並不知道，是被告公司丙○○所要求的。系爭兩張本票上三個發票人（明莊
    、鴻吉、鴻昶公司）蓋章完畢後，由伊拿去僑得公司及山仁公司分別請該二公司
    背書，該二公司的地址均在台北市○○○路○段二號五樓，僑得公司、山仁公司
    分別背書完畢後，再將系爭兩張本票交給伊，伊再帶回明莊及鴻吉公司交給在現
    場等候的被告人員丙○○。明莊、鴻吉、鴻昶、山仁、僑得五家公司都在同一棟
    同一樓層，只是在同一樓層中的不同區域。系爭兩張本票除了明莊及鴻吉公司共
    同發票人以外，還有鴻昶公司為發票人，亦係被告人員丙○○所要求的。明莊或
    鴻吉公司每次向被告提出動用額度申請時，都要提出申請書，由被告同意之後，
    交付已經由被告保證的商業本票，該商業本票的大小類似支票，並非如本件系爭
    二張本票，然後再交給擔當付款人銀行，之後再把商業本票交給被告承銷，但每
    次提出動用申請的時候明莊公司、鴻吉公司無需再簽立本票等語在卷，此有本院
    九十三年二月五日言詞辯論筆錄存卷可徵。
  (二)按本票之發票人應於本票上記載受款人之姓名或商號，未載受款人者以執票人為
    受款人。至於無記名本票則得依交付轉讓之。票據法第一百二十條第一項第三款
    ，第三項，第一百二十四條準用同法第三十條第一項後段，分別定有明文（最高
    法院六十八年台上字第一九三九號判例參照）。又票據固依背書而轉讓，但無記
    名式之票據，得以交付為轉讓（最高法院五十五年台上字第七一八號裁判要旨供
    參）。查系爭兩張本票為無記名本票，有該兩張本票影本附卷可憑，本件系爭兩
    張本票之簽發、背書及轉讓流程，依代理明莊公司、鴻吉公司處理本件系爭兩張
    本票之證人乙○○證述，係明莊公司、鴻吉公司、鴻昶公司共同簽發後，由該證
    人（代理明莊公司、鴻吉公司）再分別交由僑得公司、山仁公司背書後，再由僑
    得公司、山仁公司交付予明莊公司、鴻吉公司（由證人乙○○代理），然後乙○
    ○（代理明莊公司、鴻吉公司）再交付予被告（由丙○○代理）。則被告係自明
    莊公司、鴻吉公司交付受讓系爭兩張本票，被告與明莊公司、鴻吉公司為系爭本
    票之直接前後手關係，堪予認定。被告雖辯稱其係分別自僑得公司、山仁公司取
    得系爭兩張本票云云，並提出被告與僑得公司、山仁公司間之委任保證發行商業
    本票約定書為憑。然該等其約書僅為就委任保證發行商業本票之總額度之約定，
    各筆具體之動用額度之授信，仍須每次提出申請書，且毋庸由授信戶再簽發本票
    等情，業據證人乙○○證述於卷。被告始終未能提出其係基於何時、何次、何金
    額之對僑得公司、山仁公司之具體借款或保證發行商業本票而取得系爭兩張本票
    ，其所辯係自僑得公司、山仁公司所取得云云，非足採信。且證人乙○○業已證
    述明確，僑得公司、山仁公司背書完畢後，交予代理明莊公司、鴻吉公司之證人
    乙○○，再由明莊公司、鴻吉公司交付被告之情。依上，被告與明莊公司、鴻吉
    公司既為系爭兩張本票之直接前後手，則原告即得代位明莊公司、鴻吉公司自得
    對被告主張票據原因關係之抗辯。故被告所辯原告不得明莊公司、鴻吉公司主張
    票據原因關係之抗辯云云，亦非可採。
五、另被告所辯其就系爭債權參與分配，係有執行名義，原告不得主張剔除云云。查
    被告就系爭債權所提出之執行名義為本票准許強制執行之確定裁定，此種執行名
    義並無就實質上權利之有無加以認定，原告自得本於執行債權人地位加以爭執，
    被告該辯解，容有誤會，尚無足取。
六、而明莊公司、鴻吉公司積欠被告之總金額分別如附表二、三所示，有原告所提出
    之被告票據發行成交單影本一百零二紙及就所欠利息之金額而簽發之本票影本十
    六張足證，並為被告所不爭執，就明莊公司、鴻吉公司所積欠被告之上開欠款，
    被告參與分配（即前揭第一筆債權及第三筆債權），原告並不爭執。惟就系爭六
    千萬元債權部分，原告主張被告並未交付借款予明莊公司、鴻吉公司，而被告始
    終未能提出確實有交付六千萬元借款予明莊公司、鴻吉公司之證明，且其自認系
    爭兩張本票確實並無實際交付借款，僅係擔保僑得公司、山仁公司所積欠被告之
    款項（詳本院九十三年二月二十六日言詞辯論筆錄）。則原告主張被告並未如系
    爭兩張本票所示金額之借款予明莊公司、鴻吉公司，應屬可信。
七、另原告主張：(1)九十二年五月十六日製作之分配表(一)第七項，原告債權之利息起
    算日，應更正自八十九年一月一日起算，(2)九十二年五月十六日製作之分配表(一)
    第九項，被告債權額應更正為四千二百五十一萬六千一百六十六元，(3)九十二年
    五月十六日作成分配表(二)第七項，被告債權額應更正為六千零五十八萬五千五百
    三十四元。以上均為被告不爭執，且本件執行法院於九十二年十二月二十三日製
    作更正後之分配表，業已更正如原告該部分之主張（即分別為九十二年十二月二
    十三日製作更正後之分配表(一)第七項、第八項，分配表(二)第七項），此經本院調
    取前開強制執行事件卷宗查閱屬實。故原告該部分之主張，既已由執行法院於九
    十二年十二月二十三日製作更正後之分配表，該部分之請求，即非有理，應予駁
    回。
八、綜上，原告依強制執行法第四十一條第一項前段規定提起本件分配表異議之訴，
    請求：(1)將九十二年十二月二十三日所作成如附件所示更正後之分配表(一)中，被
    告原列入分配之第一項（即假扣押執行費二十一萬元）、第六項（即票款三千萬
    元及三千萬元，合計六千萬元之本金及利息）債權額，均應予剔除，減為零元；
    暨(2)將九十二年十二月二十三日所作成更正後之分配表(二)中，被告原列入分配之
    第二項（假扣押執行費二十一萬元）、第六項（「表１分配不足」六千六百四十
    六萬一千二百三十一元）債權額，均應予剔除，減為零元。為有理由，應予准許
    。至於其餘請求，則非有據，應予駁回。
九、本件事證已臻明確，兩造其餘攻擊防禦方法及立證，與判決結果不生影響，爰不
    逐一贅述，附此敘明。
十、結論：原告之訴為一部有理由，一部無理由，依民事訴訟法第七十九條但書，判
    決如主文。
中　　　華　　　民　　　國　　九十三　　年　　　三　　　月　　 十六 　　日
                                臺灣板橋地方法院民事第一庭
~B法　　　官　陳翠琪
右為正本係照原本作成
如對本判決上訴，須於判決送達後廿日內向本院提出上訴狀
中　　　華　　　民　　　國　　九十三　　年　　　三　　　月　　 十九 　　日
~B法院書記官　蔡亦鈞
